【裁判字號】    98,司家聲,23
【裁判日期】    980620
【裁判案由】    聲請遺產管理人報酬及費用
【裁判全文】
臺灣新竹地方法院民事裁定            98年度司家聲字第23號
聲  請  人  彭玉華律師即甲○○之遺管理人
上列聲請人聲請遺產管理人報酬及費用事件，本院裁定如下：
    主  文
聲請人管理被繼承人甲○○遺產之管理報酬為新臺幣參萬零伍佰
柒拾元。
其餘聲請駁回。
聲請程序費用新臺幣壹仟元由被繼承人甲○○之遺產負擔。
    理  由
一本件聲請意旨略以：茲本件遺產管理事件，被繼承人甲○○之
  法定繼承人均已辦理拋棄繼承，未召開親屬會議，亦無人願意
  任遺產管理人，是聲請人前經本院97年度財管字第2號民事裁
  定選定為被繼承人甲○○之遺產管理人。又聲請人自民國97年
  2月21日起擔任被繼承人甲○○之遺產管理人期間，完成申請
  及撰寫書狀等事項，且因代管遺產墊付費用新臺幣（下同）
  12,570元（聲請公示催告聲請費1,000元、代支交通費5,121元
  、郵資1,614元、打字影印費用2,925元、規費637元、登報費
  600元、新竹市稅務局滯納金423元、刻印章250元），另預估
  尚須進行之遺產管理工作尚有依法向債權人清償債務、申報被
  繼承人之遺產稅暨遺產尚有剩餘時即將餘款依法解交國庫等。
  又被繼承人甲○○所有之新竹市○○段428、435、455地號土
  地及同段109建號房屋暨屋內之動產一批，經本院以新院雲97
  年執字第14956號拍賣抵押物強制執行事件，拍賣之價額合計
  為1,771,000元；故被繼承人遺產總價值計為1,771,000元。是
  爰依代管無人承認繼承作業要點第14點、司法院（74）院台廳
  一字第5786號解釋、法務部（80）法律字第16834號解釋、稽
  徵機關核算97年度執行業務者收入標準及民法第1150條、第
  1183條之規定，聲請核定遺產管理人報酬及管理費用等語。
二按遺產管理人得請求報酬，其數額由親屬會議按其勞力及其與
  被繼承人之關係酌定之；親屬會議不能召開或召開有困難時，
  依法應經親屬會議處理之事項，由有召集權人聲請法院處理之
  。民法第1183條、第1132條第2項前段分別定有明文。又法院
  處理應經親屬會議處理之民法第1183條所定遺產管理人報酬之
  酌定，得調查遺產管理人所為遺產管理事務之繁簡及被繼承人
  之遺產收益狀況，此觀非訟事件法第167條準用第161條第1項
  規定甚明。是就法院選任之遺產管理人之報酬，應按遺產管理
  人與被繼承人之關係、管理事務之繁簡、遺產狀況及其他情形
  斟酌定之。
三經查：
(一)本件被繼承人甲○○於96年8月19日死亡，其依民法第1138條
  所定順序而已知悉之繼承人均已拋棄繼承，惟被繼承人生前遺
  有土地三筆、房屋一幢，並積欠萬泰商業銀行（下稱萬泰銀行
  ）抵押貸款本金新1,240,000元；嗣案外人萬泰銀行聲請選任
  遺產管理人，本院以97年度財管字第2號民事裁定選定聲請人
  為遺產管理人，聲請人業已就任執行職務等情，有聲請人提出
  本院拍賣上開不動產公告、民眾日報登報費收據等為證，並經
  本院依職權調閱本院97年度財管字第2號、97年度家催字第22
  號全案卷宗，核閱無訛。故聲請人聲請酌定其擔任被繼承人遺
  產管理人之報酬，於法尚無不合，應予准許。
(二)又被繼承人甲○○遺留之遺產有新竹市○○段428、435、455
  地號土地3筆，權利範圍均為10000分之30，及其上門牌號碼為
  新竹市○○路1050巷170號5樓建物及前揭不動產內之動產一批
  ，並以177萬1千元拍賣之事實，有聲請人提出之本院97年度執
  字第14956號拍賣公告影本乙件為證，是聲請人主張被繼承人
  所有之上開不動產，其拍賣價金為177萬1千元，核屬有據，堪
  信為真實。是本件被繼承人甲○○之遺產現值應以177萬1千元
  計算之。
(三)綜上，本院審酌本件遺產法律關係尚屬單純，惟考量聲請人業
  已為聲請公示催告、登報、查詢被繼承人財產、處理被繼承人
  所遺系爭遺產等管理遺產行為，及聲請人自97年2月間開始處
  理上開事務，迄今系爭遺產尚未終結，處理本件遺產事務之時
  間非短、耗費人力之程度，並參酌被繼承人各該債權人之受償
  權利亦應受保障，及本件如由國有財產局擔任遺產管理人，依
  財政部訂頒之「代管無人承認繼承遺產作業要點」第14點第3
  項規定請求管理遺產報酬之標準不得低於遺產現值1%，暨被繼
  承人甲○○遺留之上開遺產現值為177萬1千元等一切情狀，認
  本件核予遺產管理人之報酬以18,000元為適當。另聲請人於代
  管遺產期間，因管理遺產需要已墊付費用12,570元（聲請人所
  列之費用應扣除本件聲請費1,000元，詳後述），業據其提出
  本院公示催告聲請費收據、郵政國內匯款執據各乙件、交通費
  支出之票根及收據計23件、購買票品證明單6件、影印明細表7
  件、本院收費明細乙件、新竹市網路申請電子謄本申請明細、
  戶政規費收據各乙件、民眾日報分類廣告費收據、新竹市稅務
  局97年地價稅繳款書及印章收據（以上均為影本）等在卷可憑
  ，經核亦認屬可採。從而，本件聲請人得請求代為管理被繼承
  人甲○○遺產之管理報酬及墊付費用合計為30,570元（18,000
  ＋12,570＝30,570）。逾此範圍，即無理由，應予駁回，併此
  敘明。
四末按關於繼承事件之聲請為有理由時，程序費用由遺產負擔，
  非訟事件法第157條定有明文。查本件程序費用1,000元，已由
  聲請人預納完畢，有本院收據可參，是該程序費用既應由遺產
  負擔，爰依非訟事件法第24條第1項之規定，一併確定其數額
  如主文第3項所示。
五依非訟事件法第157條、第24條第1項，裁定如主文。
中    華    民    國    98    年    6     月    20    日
                  家事法庭司法事務官  張淑玲
以上正本係照原本作成
如不服本裁定，應於裁定送達後10日內，以書狀向本院司法事務
官提出異議。
中    華    民    國    98    年    6     月    20    日
                              書記官  陳德榮


司法院資訊處製作；財團法人民間司法改革基金會備份。
